【裁判字號】    95,上訴,2109
【裁判日期】    951226
【裁判案由】    違反毒品危害防制條例
【裁判全文】
臺灣高等法院高雄分院刑事判決        95年度上訴字第2109號
上  訴  人
即  被  告  甲○○
上列上訴人因違反毒品危害防制條例案件，不服臺灣高雄地方法
院95年度訴字第3028號中華民國95年9月29日第一審判決（起訴
案號：臺灣高雄地方法院檢察署95年度毒偵字第5147號），提起
上訴，本院判決如下：
    主  文
原判決撤銷。
甲○○連續施用第一級毒品，累犯，處有期徒刑壹年。扣案之海
洛因壹包（淨重零點零陸公克）、殘留海洛因粉末之殘渣袋貳只
均沒收銷燬之；扣案之注射針筒貳支、塑膠鏟管壹支及橡皮筋壹
條，均沒收。
    事  實
一、甲○○前於民國（下同）88年間因施用毒品案件，經原審法
    院以88年度毒聲字第5665號裁定送觀察、勒戒後，認有繼續
    施用毒品之傾向，經該院以88年度毒聲字第7950號裁定令入
    戒治處所施以強制戒治，於強制戒治已滿3 月後，成效經評
    定為合格，再經該院以89年毒聲字第1897號裁定停止戒治，
    所餘戒治期間自89年3 月21日起付保護管束出所，嗣因故經
    該院以89年度毒聲字第4975號裁定撤銷上開停止戒治，再度
    令入戒治處所執行殘餘強制戒治期間，並於90年4 月19日強
    制戒治執行完畢釋放，該部分施用毒品犯行則經臺灣高雄地
    方法院檢察署檢察官以90年度戒毒偵字第526 號為不起訴處
    分確定；又於93年間因施用毒品案件，經本院於94年2 月1
    日以93年度上訴字第574 號判處有期徒刑8 月確定，於94年
    12月14日縮短刑期執行完畢。詎其仍不知悔改，復基於施用
    第一級毒品之概括犯意，自95年2 月初某日起至同年6 月4
    日19時許止，駕駛車號CV-6781 號自小客車，在其住處附近
    及高雄縣岡山鎮○○○村○○路138 號等處，以將海洛因摻
    水置入針筒注射靜脈之方式，以約每2 、3 天施用1 次之頻
    率，連續施用第一級毒品海洛因多次。嗣甲○○於95年5 月
    30日19時40分許，駕駛之上開自小客車至高雄縣岡山鎮○○
    ○路，因形跡可疑，經警方實施盤查，當場由甲○○自行從
    車內置物箱取出之物品中，發現海洛因毒品殘渣袋2 只（起
    訴書將其中1 只誤載為空夾鏈袋1 只）、及其所有供施用海
    洛因所用之注射針筒2 支、塑膠鏟管1 支、橡皮筋1 條等物
    ，經採集其尿液送驗後，而查獲其施用毒品之情；再於同年
    6 月5 日14時40分許，在高雄縣岡山鎮岡山高爾夫練習場前
    ，為警查獲，並扣得海洛因1 包（淨重0.06公克），且經其
    同意採尿送驗，而查得上情。
二、案經高雄縣政府警察局岡山分局及行政院海岸巡防署海岸巡
    防總局南部地區巡防局移送臺灣高雄地方法院檢察署檢察官
    偵查起訴。
    理  由
一、訊據上訴人即被告甲○○（下稱被告）對於上揭施用第一級
    毒品海洛因之事實坦承不諱，並有扣案疑似含有海洛因粉末
    之殘渣袋2 只、塑膠殘管1 支、橡皮筋1 條、海洛因1 包足
    資佐證。而該扣案疑似含海洛因粉末之殘渣袋2 只，經送高
    雄醫學大學附設中和紀念醫院檢驗結果，確呈第一級毒品海
    洛因陽性反應，有該院95年9 月25日編號0000-000號、0000
    -000號檢驗報告各1 紙附卷足稽，又被告第1 次為警查獲所
    採集之尿液，經送台灣科技股份有限公司先以酵素免疫分析
    法初步檢驗，復以氣相層析質譜儀法確認檢驗之結果，均呈
    現海洛因代謝物嗎啡陽性反應等情，有尿液代碼與真實姓名
    對照表及該公司95年6 月14日編號KＺ000000000000號濫用藥
    物尿液檢驗報告各1 份在卷可稽。被告第2 次其為警查獲時
    所採取之尿液，經送請高雄市立凱旋醫院檢驗結果，呈嗎啡
    陽性反應，此有該醫院95年6 月12日檢驗結果、姓名對照表
    各1 紙附卷可參。另而扣案之海洛因1 包，經送請法務部調
    查局鑑定，證實為第一級毒品海洛因無訛，此亦有該局95
    年7 月7 日調科壹字第220023667 號鑑定通知書在卷可考，
    足認被告之自白與事實相符，本件事證明確，被告施用第一
    級毒品海洛因之事實，堪以認定。又被告前因施用毒品案件
    ，有如事實欄所載經觀察、勒戒及強制戒治完畢釋放等情，
    有卷附臺灣高等法院被告前案紀錄表1 份可佐，其於強制戒
    治執行完畢釋放後，5 年內再犯本件施用第一級毒品之罪，
    自應依法論科。
二、核被告所為，係犯毒品危害防制條例第10條第1 項之施用第
    一級毒品罪。其為施用而持有海洛因之低度行為，應為施用
    之高度行為所吸收，不另論罪。又被告行為後，刑法第56條
    連續犯之規定業經刪除，並於94年7 月1 日施行，經依刑法
    第2 條第1 項「從舊從輕」之規定，比較新舊法之結果，仍
    應適用較有利於被告之行為時法律即舊法規定。是被告本件
    多次施用海洛因之犯行，因時間緊接，方法相同，觸犯構成
    要件相同之罪名，顯係基於概括之犯意反覆為之，應依連續
    犯之規定論以一罪，並加重其刑。查被告前於93年間因施用
    毒品案件，經本院於94年2 月1 日以93年度上訴字第574 號
    判處有期徒刑8 月確定，此有臺灣高等法院被告前案紀錄表
    乙紙附卷可稽，其於5 年內再故意犯本件最重本刑為有期徒
    刑以上之罪，不論依修正前之刑法第47條，或修正後之刑法
    第47條第1 項之規定，均構成累犯，新法對被告並未較為有
    利，應逕依修正前之刑法第47條，論以累犯，並遞加重其刑
    。原起訴意旨雖未敘及被告自95年2 月初起至同年4 、5 月
    間某時前止，另有施用第一級毒品海洛因多次之犯行，惟該
    部分犯行與已起訴經論罪之部分，既具有裁判上一罪之連續
    犯關係，即為起訴效力所及，本院自應併予審理，又被告於
    95年5 月30日為警查獲後，又繼續施用海洛因，再於同年6
    月5 日14時40分許為警查獲之事實，於原審審理中，業經臺
    灣高雄地方法院檢察署於同年9 月14日以95年度毒偵字第66
    11號起訴，有起訴書在卷可考，此部分因與原判決科刑部分
    有連續犯之裁判上一罪關係，本院亦得一併審理。
三、原審予以論罪科刑，固非無見；然查上開95年毒偵字第6611
    號起訴事實部分，原審疏未一併審理，自有未洽。被告上訴
    指摘原審量刑太重雖無理由，惟其指摘原判決未就95年毒偵
    字第6611號起訴所指犯罪事實一併審理為不當，即非無理由
    ，應由本院將原判決撤銷，審酌被告前因施用毒品犯行，業
    經觀察、勒戒及強制戒治後，猶再施用毒品不輟，顯見其毒
    癮非淺，施用毒品除戕害自身健康外，對社會秩序亦產生不
    良影響，並考量本件被告施用毒品之時間、頻率，以及犯後
    坦承犯行，尚知悔悟等一切情狀，量處有期徒刑壹年。又本
    院認定被告施用海洛因之時間既較原審認定之時間為長，本
    院自得科處被告較原審為重之刑，附此明。扣案之海洛因
    1 包（淨重0.06公克）及殘渣袋2 只，其上之海洛因粉末已
    無法析離，均係屬毒品危害防制條例第2 條所管制之第一級
    毒品，不論屬於犯人與否，應依同條例第18條第1 項前段規
    定，宣告沒收銷燬之。又按從刑附屬於主刑，除法律有特別
    規定者外，依主刑所適用之法律（最高法院95年第8 次刑事
    庭會議決議參照），尚無比較新舊法之問題。查本件扣案之
    塑膠鏟管1 支、注射針筒2 支、橡皮筋1 條，均為被告所有
    供施用海洛因所用之物，業據被告坦認在卷，應併依修正前
    刑法第38條第1 項第2 款規定宣告沒收。
據上論斷，應依刑事訴訟法第369 條第1 項前段、第364 條、第
299 條第1 項前段，毒品危害防制條例第10條第1 項、第18條第
1 項前段，刑法第2 條第1 項、修正前刑法第56條、第47條、第
38條第1 項第2 款，判決如主文。
本案經檢察官許月雲到庭執行職務。
中    華    民    國    95    年    12    月    26    日
                  刑事第四庭    審判長法  官   蕭權閔
                                      法  官   吳進寶
                                      法  官   陳吉雄
以上正本證明與原本無異。
如不服本判決應於收受本判決後10日內向本院提出上訴書狀，其
未敘述上訴理由者，並得於提起上訴後10日內向本院補提理由書
狀（均須按他造當事人之人數附繕本）「切勿逕送上級法院」。
中    華    民    國    95    年    12    月    27    日
                                      書記官   梁美姿
附錄本件判決論罪科刑法條：
毒品危害防制條例第10條第1項
施用第一級毒品者，處6 月以上5 年以下有期徒刑。
                                                    A


司法院資訊處製作；財團法人民間司法改革基金會備份。
